【裁判字號】    89,交訴,31
【裁判日期】    900607
【裁判案由】    過失致死
【裁判全文】
臺灣臺南地方法院刑事判決                          八十九年度交訴字第三一號
    公  訴  人  臺灣台南地方法院檢察署檢察官
    被      告  乙○○
右列被告乙○○因過失致死案件，經檢察官提起公訴（八十八年度偵字第七七五八號
），本院判決如左：
    主  文
乙○○無罪。
    理  由
一、公訴意旨略以；乙○○係通晟交通運輸公司之司機，為從事駕駛業務之人，於民
    國八十七年十二月二十九日二十三時許，駕駛車號ＩＶ─○七八號營業大聯結車
    ，沿省道台一線由北向南行駛，途經台南縣六甲鄉○○村○○○路口前，欲左轉
    時，本應注意汽車行至交岔路口，左轉彎時，應距交岔路口三十公尺前顯示方向
    燈，行至交岔路口中心處左轉，且依當時情形，又無不能注意之情形，竟疏於注
    竟，未先顯示方向燈號，且未至交岔路口時，即貿然左轉，致同向自後駛來由徐
    慶得駕駛之ＹＮ─○八七七號小客車因閃避不及而追撞該聯結車車尾，徐慶得因
    胸、腹部撞傷合併內出血，送醫後不治死亡，因認被告涉有過失致死罪嫌。
二、按犯罪事實應依證據認定之，無證據不得推定其犯罪事實，刑事訴訟法第一百五
    十四條定有明文。所謂證據，須適於為被告犯罪事實之證明者，始得採為斷罪資
    料，如未能發現相當證據，或證據不足以證明，自不能以推測或擬制之方法，以
    為裁判基礎。本件訊據被告對於右開時、地與告訴人之夫徐慶得發生車禍之事實
    自承不諱，惟辯稱：當時其在內側車道，在肇事地點要左轉，有打方向燈，停於
    路中央時死者就撞上來，被告無法預見，其無過失等語。
三、經查；被告一再否認就車禍有何過失，本件公訴人認為被告涉有過失傷害罪嫌，
    無非以；「被告坦承車禍發生後，有將車稍微駛往前方，且台南縣區車輛行車事
    故鑑定委員會之鑑定意見亦認為死者之小客車與被告之聯結車相撞，聯結車應不
    會向前移動，由此，足證麻豆分局所製之道路交通事故調查報告表上被告聯結車
    與死者小客車相距四．二公尺是被告於車禍發生後向前行駛之距離，實則，被告
    之聯結車車尾於車禍時之位置，應係緊接於死者小客車之車頭。再由現場圖上死
    者之小客車車頭正位於行人穿道上，距該交岔路口中心尚有十餘公尺，足認被告
    之聯結車尚未行至路口中心即先左轉。再者，證人即現場處理之警員甲○○證稱
    ：現場二部車都沒留下煞車痕等語，是倘被告確有於距交岔路口三十公尺前先顯
    示方向燈，依一般人駕車之經驗法則，則死者駕車自後駛來，見被告車欲左轉，
    亦有足夠之反應時間可供煞車或變換車道，斷不致於不採取緊急煞車之措施。據
    此，可證被告當時並未提前顯示方向燈或甚至未顯示方向燈。此外，復有現場照
    片五張在卷足證。又被害人徐慶得因本件車禍傷重不治死亡，亦經檢察官督同檢
    驗員相驗明確，製有勘驗筆錄、相驗屍體證明書、驗斷書在卷足憑按汽車行至交
    岔路口，左轉彎時，應距交岔路口三十公尺前顯示方向燈，行至交岔路口中心處
    左轉。道路交通安全規則第一百零二條第一項第四款定有明文。被告駕車自應注
    意上述道路交通安全規定，且依當時狀況，又非不能注意，竟疏不注意而肇事，
    致被害人徐慶得死亡」為論據。
四、經查；被告自事故迄今均否認有何過失，公訴人於囑託台南縣區車輛行車事故鑑
    定委員會鑑定過失責任經該會函覆；「依卷證資料現場圖所繪是與半聯結車駕駛
    人所述車時遭小客車撞及情形證跡不符，小客車撞及載重半聯結車，半聯結車不
    會向前移動，現場圖所繪是兩車距離四、二公尺請查明撞擊後之落土、散落碎片
    、小客車油漬位置」，如需鑑定再送會研議。公訴人未經再送鑑定，逕任被告有
    如上第三項理由所載論據，提起公訴，審理中經本院補正資料後再送該會鑑定結
    果，認如乙○○駕駛半聯結車行駛內側車道左轉彎遭小客車追撞，則徐慶得駕駛
    小客車未注意車前狀況，未保持安全距離，為肇事原因。乙○○無肇事因素。如
    乙○○係行駛外側快車道變換車道，左轉彎時遭小客車追撞，則乙○○駕駛半聯
    結車變換未注意安全距離，為肇事原因。徐慶得駕駛小小客車未注意車前狀況，
    未保持安全距離，同為肇事原因。再經本院依職權囑託台灣省汽車肇事覆議委員
    會鑑定結果，認定；乙○○駕駛半聯結車行駛內側車道左轉彎遭小客車追撞，徐
    慶得駕駛小客車未注意車前狀況，未保持安全距離，為肇事原因。乙○○無肇事
    因素。有各該委員會之鑑定意見書在卷可稽。本院以人命關天，為求慎重，乃又
    囑託財團法人成大研究發展基金會鑑定本件之過失責任，經該會鑑定結果，仍認
    ；「乙○○駕駛半聯結車行駛內側車道左轉彎遭小客車追撞，則徐慶得駕駛小客
    車未注意車前狀況，未保持安全距離，為肇事原因。乙○○無肇事因素」。有該
    基金會90. 4.25成大研基建字第0721號函及所附鑑定報告書在卷足憑。以本件事
    故情況，被告應無法避免事故之發生，而對於行駛中道路上後方之瞬間變化，實
    無法期待一般之駕駛者能採取防範措施；本案事發突然，被告既無法對突發事故
    採取避免措施，其辯稱無過失責任，應可採信。
五、綜上所述，並無證據足以證明被告乙○○就本件車禍之發生有何過失之行為，此
    外，復查無其他積極證據足資證明被告當時有何疏失，從而其被訴過失致死罪嫌
    ，尚不足證明，依前揭規定，自應諭知無罪之判決，庶免冤抑。
據上論斷，應依刑事訴訟法第三百零一條第一項判決如主文。
本案經檢察官林逸梅到庭執行職務。
中    華    民    國      九 十     年      六      月        七        日
                              臺灣臺南地方法院交通法庭
                                      法  官  何  清  池
右正本證明與原本無異。
如不服本判決，應於判決送達後十日內向本院提出上訴狀( 應附繕本 )。
                                      書記官  林  木  村
中    華    民    國      九 十     年      六      月        七        日


司法院資訊處製作；財團法人民間司法改革基金會備份。
